【裁判字號】    89,上訴,981
【裁判日期】    890330
【裁判案由】    業務過失致死
【裁判全文】
臺灣高等法院臺中分院刑事判決                    八十九年度上訴字第九八一號
    上  訴  人  乙○○
    即  被  告
    選任辯護人  洪永叡
                陳光龍
右上訴人因業務過失致死案件，不服台灣台中地方法院八十九年度訴字第四七六號，
中華民國八十九年三月三十日第一審判決（起訴案號：台灣台中地方法院檢察署八十
八年度偵字第二二四三六號），提起上訴，本院判決如左：
      主  文
原判決撤銷。
乙○○從事業務之人，因業務上之過失致人於死，處有期徒刑伍月。緩刑參年。
      事  實
一、乙○○係怡聚發條股份有限公司（址設臺中市○○路五六號一樓，下稱怡聚公司
    ）之董事長，為該公司之經營負責人；廖特賞（經依業務過失致死罪判處有期徒
    刑七月，緩刑三年確定）任職於怡聚公司，擔任堆高機之操作工作，均為從事業
    務之人。乙○○本應注意依勞工安全衛生設施規則第一百五十三條規定，對於堆
    置物料，為防止倒塌、崩塌或掉落，應採取繩索捆綁護網、擋樁、限制高度或變
    更堆積等必要措施，並將一般作業工作場所與倉庫堆置處所，作適當之隔離或規
    定禁止與作業無關人員進入該等場所，以避避免堆置物掉落時，壓到附近之工作
    人員。八十八年七月二十七日十四時許，廖特賞在怡聚公司第三工場倉儲，以堆
    高機堆置木箱時，原應注意操作堆高機堆置木箱時，應謹慎操作及堆放整齊，並
    注意確認於操作過程中無人在作業範圍內，且依當時情況均無不能注意之情形，
    乙○○亦因疏未注意對於怡聚公司廠房內堆置裝有鐵條之木箱，採取繩索捆綁護
    網、擋椿、限制高度或變更堆積等必要措施，及使堆置處所之倉庫與一般工作場
    所作適當之隔離；廖特賞則疏未注意謹慎操作堆高機、將前開裝有鐵條之木箱堆
    放整齊及操作過程中確認是否有人在作業範圍內，於廖特賞在怡聚公司第三工場
    倉儲及模具開發區內操作堆高機將裝有鐵條之木箱堆置至第四層時，因操作不當
    且未堆放整齊，致該木箱自第四層處掉落，復因無前開捆綁護網等安全措施及一
    般作業場所與堆置處所之倉庫無適當之隔離，而壓到在模具開發區工作之怡聚公
    司員工呂良勇，致呂良勇胸部塌陷性骨折、內出血及外傷性休克，送醫急救無效
    ，延至同日十五時十四分不治死亡。
二、案經怡聚公司負責人乙○○委由該公司總經理丙○○、組長李冠臻與廖特賞於肇
    事後報警自首而接受裁判，並由臺灣臺中地方法院檢察署檢察官於相驗後聲請簡
    易判決處刑，經台灣台中地方法院認為不宜以簡易判決處刑，改依通常程序審判
    。
    理  由
一、訊之上訴人即被告乙○○（下稱被告）辯稱：被告係公司之負責人，平日即要求
    倉管員物料不可堆置過高，而且廖特賞之主管李冠臻，亦多次提醒廖特賞不要堆
    置太高，以避免發生危險。發生事故之木箱原放置在工廠入口處，案發當日因廖
    特賞要至倉庫取料，堆置入口處之木箱擋住進出通路，所以才將木箱移往倒塌之
    處所，被告未為任何之指示，且該處並非木箱定位儲存之處所。又怡聚公司堆積
    木箱之處所有多處，均完整無倒塌掉落之情形，而該掉落之木箱，係自奧地利進
    口，經過長途運送多次搬運，木箱均保持完整，顯見原廠已盡包裝之責。任案發
    當時，廖特當將木箱堆置四排，每排有四層木箱，每箱木箱重一千公斤，非人力
    所能搬動，須藉助堆高機才可以移動堆置，而木箱在堆置四層之情形下，即使以
    人力由側面推，亦不致倒塌。且據廖特賞於八十八年七月二十八日檢察官訊問時
    。供稱：「當我堆高機退出來時，有二個木箱掉下來。」等語，可見事故之發生
    ，係廖特賞操作堆高機不當，導至木箱倒塌所致，被告並未在場，故被害人之死
    亡與被告之行為並無相當因果關係云云。
二、惟查，被害人呂良勇係於模具開發區工作時，被廖特賞以堆高機堆置之木箱掉落
    壓到乙情，業據被告乙○○，供承在卷，核與證人呂良德、李冠臻證述情節相符
    。依卷附怡聚發條股份有限公司第三工場平面圖（相驗卷三十四頁）及現場照片
    （相驗卷宗第十七、十八、十九頁）所示，堆置之木箱有四層之高，無任何防止
    倒塌、掉落之措施。木箱堆置處為倉儲區，與被害人工作處所之模具開發區相鄰
    ，僅以高約二公尺之置物架隔離，並無符合標標之安全隔離。被害人呂良勇係因
    上開事故，致胸部塌陷性骨折、內出血及外傷性休克死亡乙情，亦經臺灣臺中地
    方法院檢察署檢察官督同法醫師相驗屬實，製有勘驗筆錄、相驗屍體證明書、驗
    斷書附卷可憑。
三、按勞工安全衛生法第五條第一項第五款規定：雇主對於防止有墜落、崩塌等之虞
    之作業場所引起之危害，應有符合標準之必要安全設備。又勞工安全衛生設施規
    則第一百五十三條規定，雇主對於堆置物料，為防止倒塌、崩塌或掉落，應採取
    繩索捆綁護網、擋樁、限制高度或變更堆積等必要措施，並規定禁止與作業無關
    人員進入該等場所。而本件怡聚公司之一般工作場所與堆置物品之倉庫區相鄰，
    自應將一般作業場所與倉儲區作適當之隔離設備。被告為怡聚公司之經營負責人
    ，對上開事項當知之甚稔，當注意依照規定，為符合標準之必要措施及設備，且
    依其情形，又無不能注意之情形。致廖特賞駕駛堆高機堆置木箱時，操作不當，
    致木箱掉落時，因無符合標準之必要安全設備及必要設施，掉落之木箱因而翻落
    至模具開發區壓到在模具開發區正常工作之被害人，使被害人造成胸部塌陷性骨
    折、內出血及外傷性休克，不治死亡。若被告有依勞工安全衛生法第五條第一項
    第五款規定，有符合標準防止有墜落、崩塌之必要安全設備；及依勞工安全衛生
    設施規則第一百五十三條規定，採取繩索捆綁護網、擋樁、限制高度或變更堆積
    等必要措施，並將一般作業場所與堆置物品之倉庫區作適當之隔離設備，則不至
    於造成該木箱掉落時，翻落至相鄰之模具開發區，而壓到在該區正常工作之被害
    人，被害人因而傷重不治死亡，被告之過失行為，與被害人之死亡自有相當因果
    關係。是本件事故之造成，被告難辭過失之咎。本件經臺灣臺中該本件職業災害
    業經行政院勞工委員會中區勞動檢查所檢查完峻，亦認雇主對於堆置裝有鐵條之
    木箱，未採取繩索捆綁護網、擋椿、限制高度或變更堆積等必要措施，致勞工呂
    良勇被倒塌之木箱壓傷致死，違反上開規定，有該所八十八年八月二十日台八十
    八勞中檢字第九三二○號函附之職業災害檢查報告書附卷可稽。是被告上開所辯
    ，尚不足採信。本件事證已臻明確，被告等之犯行均堪認定。
四、被告乙○○違反勞工安全衛生法第五條第一項第五款規定，致發生同法第二十八
    條第二項第一款之職業災害，核犯勞工安全衛生法第三十一條第一項、及刑法第
    二百七十六條第二項之業務過失致人於死罪。被告以一行為觸犯勞工安全衛生法
    第三十一條第一項及刑法第二百七十六條第二項業務過失致人於死罪名，為想像
    競合犯，依刑法第五十五條之規定，應從一重依業務過失致人於死罪處斷。被告
    乙○○所犯業務過失致人於死部分，聲請簡易判決意旨，雖未論及，然與前開勞
    工安全衛生法第三十一條第一項部分，有想像競合犯裁判上一罪關係，本院自應
    併予審理，附此說明。被告等於犯罪未發覺前，向臺中市警察局第四分局何安派
    出所承辦警員自首接受裁判等情，業據警員張富文證述屬實，應依刑法第六十二
    條前段規定減輕其刑。原審適用勞工安全衛生法第三十一條第一項、刑法第十一
    條前段、第二百七十六條第二項、第五十五條、第六十二條、第七十四條第一項
    規定，予以論罪科刑固非無據，惟查，原審判決疏未認定被告犯罪及被害人死亡
    之時間，尚有未洽。被告上訴意旨，否認有業務失致死犯行，指摘原判決不當，
    為無理由。惟原判決既有上開瑕疵，自應由本院撤銷改判。爰審酌被告犯罪之情
    節、所生之損害、犯後之態度，並已對被害人家屬達成和解等一切情狀，量處被
    告有期徒刑五月，並以被告前未曾受有期徒刑以上刑之宣告，因一時失慮，偶罹
    刑典，事後已與被害人家屬和解賠償損害，經此偵審程序及刑之宣告後，應知戒
    慎，信無再犯之虞，認所宣告之刑皆以暫不執行為適當，宣告緩刑三年。
據上論斷，應依刑事訴訟法第三百六十九條第一項前段、第三百六十四條、第二百九
十九條第一項前段，勞工安全衛生法第三十一條第第一項、第二項，刑法第十一條前
段、第二百七十六條第二項、第五十五條、第六十二條前段、第七十四條第一款，罰
金罰鍰提高標準條例第一條前段，判決如主文。
本案經檢察官甲○○到庭執行職務。
中      華      民      國    八十九     年      七     月      十九    日
                                  臺灣高等法院臺中分院刑事第九庭
                                        審判長法  官  胡  森  田
                                              法  官  康  應  龍
                                              法  官  趙  春  碧
右正本證明與原本無異。
如不服本判決應於收受送達後十日內向本院提出上訴書狀，其未述上訴之理由者並
得於提起上訴後十日內向本院補提理由書（均須按他造當事人之人數附繕本）。
                                              書記官  廖  來  信
中      華      民      國    八十九     年      七     月      二十    日
                                                                        Ｃ


司法院資訊處製作；財團法人民間司法改革基金會備份。
